【裁判字號】    92,上訴,129
【裁判日期】    920529
【裁判案由】    偽造有價證券等
【裁判全文】
臺灣高等法院刑事判決                            九十二年度上訴字第一二九號
    上  訴  人
    即  被  告  丁○○
                          四樓.
    指定辯護人  本院甲○辯護人 王永炫
右上訴人因偽造有價證券等案件，不服臺灣桃園地方法院九十一年度訴緝字第八六號
，中華民國九十一年十月三十日第一審判決（起訴案號：臺灣桃園地方法院檢察署八
十九年度偵字第八０九五號及移送併辦案號：台灣板橋地方法院檢察署八十九年偵字
第一一二八一、一一三九四號、八十九年毒偵字第四五三四、三五六七號、台灣台南
地方法院檢察署八十九年毒偵字第一０三三號），提起上訴，本院判決如左：
    主  文
原判決關於偽造有價證券、變造國民
丁○○意圖供行使之用，而偽造有價證券，處有期徒刑參年貳月；如附表二所示之本
票壹張（含其上偽造之「林家正」署押）、千譽公司「汽車出租約定切結書」上偽造
之「林家正」署押肆枚、永豐租車公司「汽車租賃契約書」上偽造之「林家正」署押
肆枚、震旦行土城中央店八十九年五月二十二日十七時二十分許、金額貳萬參仟捌佰
元之簽帳單壹式貳份上，偽造之「丙○○」署押貳枚、如附表一所示偽造之「林家正
」署押陸枚、偽蓋之指印捌枚及扣案之螺絲起子壹支均沒收。又變造國民
以生損害於公眾及他人，處有期徒刑參月，扣案之變造「戊○○國民
張沒收。應執行有期徒刑參年參月；如附表二所示之本票壹張（含其上偽造之「林家
正」署押）、千譽公司「汽車出租約定切結書」上偽造之「林家正」署押肆枚、永豐
租車公司「汽車租賃契約書」上偽造之「林家正」署押肆枚、震旦行土城中央店八十
九年五月二十二日十七時二十分許、金額貳萬參仟捌佰元之簽帳單壹式貳份上，偽造
之「丙○○」署押貳枚、如附表一所示偽造之「林家正」署押陸枚、偽蓋之指印捌枚
及扣案之螺絲起子壹支、「戊○○國民
    事  實
一、丁○○前於民國（下同）八十一年間因槍砲彈藥刀械管制條例等案件，經本院判
    處有期徒刑五月（槍砲彈藥刀械管制條例部分）、六月（麻醉藥品管理條例部分
    ），嗣經裁定應執行有期徒刑十月，於八十三年十一月四日執行完畢，詎猶不知
    悔改，復先後為左列犯行：
(一)八十九年二月間某日，丁○○在台北市○○○路路旁，拾獲林家正前於八十五年
    七月在不詳處所遺失，遭不詳人士拾獲後，復棄置於該處之汽車駕駛執照一張後
    ，竟意圖為自己不法之所有，將該林家正之駕駛執照侵占入己，嗣並基於意圖變
    造以供行使、行使偽造私文書及詐欺取財之犯意，旋於八十九年三月間在桃園縣
    中壢市伯爵賓館，以將該駕照上之林家正照片取下，換貼自己照片之方式，變造
    該駕駛執照後，將之影印以供冒充林家正，隨即將該拾獲之駕駛執照正本丟棄。
    嗣於八十九年三月二十八日夥同同具犯意聯絡之女友蔡淑芬（另案審理），共同
    前往位於桃園縣桃園市○○路十八號之「千譽小客車租賃有限公司」（下稱千譽
    租車公司），由丁○○冒稱係林家正，並由蔡淑芬提示前開變造之「林家正汽車
    駕駛執照」影本一張，作為向千譽租車公司之人員徐忠義租用車牌號碼ＧＧ－二
    五三一號自小客車一輛之證件，並由丁○○在千譽租車公司「汽車出租約定切結
    書」上之承租人欄（上下二欄）冒用林家正名義偽簽「林家正」署押及捺指印各
    二枚於該切結書之私文書上，再由出質機車為擔保之蔡淑芬在同一切結書之「押
    機車車主」欄位內，簽署自己姓名，共同偽造「林家正」名義之上開切結書一份
    ，持以行使交付予千譽租車公司之人員徐忠義，使千譽租車公司人員徐忠義陷於
    錯誤，而交付上開自小客車，足生損害於林家正、千譽租車公司及監理機關對駕
    駛執照管理之正確性。
(二)丁○○復基於同前行使變造特種文書概括犯意及偽造署押之犯意，於八十九年四
    月一日晚間十時二十五許，在國道一號高速公路北上三三三公里處，為警查獲涉
    犯施用毒品（由檢察官另案處理），竟為脫免刑責，並唯恐真實之身分被發覺，
    持其上開變造之「林家正汽車駕駛執照」影本一張，冒用「林家正」之姓名與年
    上冒用林家正名義，偽簽「林家正」之署押六枚及捺指印八枚，足以生損害於林
    家正及檢警機關偵查犯罪之正確性。
(三)丁○○復基於同前行使變造特種文書、行使偽造私文書及詐欺取財之概括犯意，
    於八十九年五月十八日持該變造之「林家正汽車駕駛執照」影本，至台北縣中和
    市○○路○段三九０號「永豐小客車租賃有限公司」（下稱永豐租車公司），冒
    稱係林家正，並提示前開變造之「林家正汽車駕駛執照」影本一張，作為向永豐
    租車公司人員戊○○租用車牌號碼ＤＣ－九四三五號自小客車一輛之證件，並冒
    用林家正名義偽簽「林家正」署押及捺指印各二枚於永豐租車公司「汽車租賃契
    約書」承租人欄（上下二欄）之私文書上，持以行使交付戊○○，使永豐租車公
    司人員戊○○陷於錯誤，而交付上開自小客車，足生損害於林家正、永豐租車公
    司及監理機關對駕駛執照管理之正確性。丁○○並意圖供行使之用，在如附表二
    所示之本票上填載發票日為八十九年五月十八日（面額已先行填妥六十萬元、未
    載到期日），並在發票人欄上冒用林家正名義偽簽「林家正」署押，而偽造林家
    正為發票人之本票一張，嗣持以交付戊○○而行使，以作為保證之用，而達租車
    之目的。
(四)八十九年五月二十二日，丁○○與蔡淑芬共同基於同前行使變造特種文書、行使
    偽造私文書及詐欺取財之犯意聯絡，丁○○並基於概括犯意，由丁○○於八十九
    年五月二十二日凌晨四時許，趁深夜無人之際，持其所有客觀上對人之生命、身
    體、安全構成威脅而具有危險性之兇器螺絲起子乙支，撬壞臺北縣三峽鎮○○路
    一六二號九樓之三號丙○○住處之門鎖，而侵入竊取丙○○所有發卡銀行為富邦
    商業銀行、卡號：0000000000000000號、持卡人簽名欄有「丙
    ○○」簽名之信用卡一枚（侵入住宅部份未據告訴），嗣即於當日十七時二十分
    許，與明知該信用卡係竊取而來之蔡淑芬共同前往台北縣土城市○○路○段一四
    ０號之震旦行股份有限公司土城中央店（下稱：震旦行土城中央店），由蔡淑芬
    持上開丙○○之信用卡一枚，出示予該店服務人員庚○○，用以購買行動電話，
    庚○○詢問信用卡係何人所有，丁○○佯稱係其母所有，蔡淑芬亦附和丁○○之
    說詞，庚○○要求觀看證件，丁○○即出示上開變造之「林家正汽車駕駛執照」
    影本，持以行使而冒稱係「林家正」本人，旋庚○○撥打電話向銀行查詢，因當
    時丙○○尚未申報掛失（丙○○係於二十二日十九時四十分許申報掛失），銀行
    回覆無問題，庚○○乃同意其二人刷卡購買行動電話，丁○○、蔡淑芬遂假冒其
    二人係該枚信用卡之合法持卡人，利用該枚信用卡刷卡消費，以新臺幣（下同）
    二萬三千八百元之價格詐購NOKIA 8850型行動電話一具，致使富邦商業銀行之電
    腦系統誤判係卡號0000000000000000號信用卡之合法持卡人刷
    卡購貨而同意支付貨款；並由丁○○在震旦行土城中央店之信用卡簽帳單之持卡
    人簽名欄內冒用丙○○名義偽簽「丙○○」署押（該簽帳單為一式二聯，以複寫
    製作，共計有偽造之「丙○○」署押二枚），偽造表示係由「丙○○」本人授權
    之人使用信用卡以簽帳單所示之金額購買並具領商品證明之私文書，交予不知情
    之庚○○，據而行使，使庚○○誤信其二人係合法之信用卡持有人，陷於錯誤而
    將該NOKIA 8850型行動電話一具交付其二人受領，足以生損害於丙○○、震旦行
    土城中央店及依信用卡契約法律關係應給付上述款項予商店之富邦商業銀行。
(五)丁○○於八十九年五月十八日向永豐租車公司租得前開車牌號碼ＤＣ－九四三五
    號自小客車後，因見車內有戊○○所有之國民
    法之所有，將之侵占入己，並另基於變造特種文書之犯意，旋於不詳處所以換貼
    自己照片於該張國民
    證影本一張，足生損害於戊○○及戶政機關對國民
(六)丁○○並基於同前竊取他人財物之概括犯意，自八十九年二月二十六日三時許起
    ，迄同年五月二十七日二時許，在臺北縣及桃園縣等地，連續持其所有客觀上對
    人之生命、身體、安全構成威脅而具有危險性之兇器螺絲起子乙支，以撬開他人
    所有自小客車或破壞車窗玻璃（毀損部分未據告訴）之方式，竊取被害人林泓寬
    等人所有置放於自用小客車內之服務證、金項鍊等物（其犯罪時間、地點、方式
    、被害人及所竊得財物等均詳如附表三所示）。嗣經警先後於八十九年六月二十
    一日在台北縣三峽鎮○○路一六二號九樓之二；於八十九年四月一日在國道一號
    高速公路北上三三三公里處；於八十九年五月二十九日在桃園縣中壢市○○街五
    十五號米蘭賓館一０一號室；於八十九年六月二十一日在台北縣三峽鎮○○路一
    六二號九樓之二查獲，並分別起獲丙○○所有失竊皮包乙只及附表三所示林泓寬
    等人所有失竊之服務證等物，暨扣得變造之「戊○○國民
    造之「林家正汽車駕駛執照影本」二張及螺絲起子乙支。
二、案經戊○○報請台灣桃園地方法院檢察署檢察官偵查起訴及台灣板橋地方法院檢
    察署檢察官移送併案審理。
    理  由
一、右揭被告拾獲被害人林家正遺失之駕駛執照並予侵占後，以換貼自己照片之方式
    予以變造，嗣持變造之林家正駕駛執照影本，先後於右開時地冒用被害人林家正
    名義，偽造林家正署押及指印於右揭汽車出租約定切結書及汽車租賃契約書上，
    而分別向千譽租車公司及永豐租車公司詐得車牌號碼ＧＧ－二五三一號及ＤＣ－
    九四三五號自小客車，暨於右揭時地為警查獲時，冒用被害人林家正名義應訊，
    而於附表一所示之警訊筆錄、通知書及偵查筆錄等文件上冒用林家正名義，偽簽
    「林家正」之署押及捺指印等情，迭據上訴人即被告丁○○於警訊及偵審中坦承
    不諱，核與共犯蔡淑芬供述之犯案情節相符，並經被害人林家正、永豐公司之員
    工戊○○及千譽租車公司之員工徐忠義分別指述在卷，復有汽車出租約定切結書
    、汽車租賃契約書、附表一所示警訊筆錄、通知書、偵查筆錄及被告承租上述汽
    車時所提出上貼其照片之林家正駕駛執照影本等附卷可稽，而被告侵占林家正駕
    駛執照及變造林家正駕駛執照持以行使，暨冒用林家正名義偽造林家正署押而偽
    造汽車出租約定切結書、汽車租賃契約書等私文書持以向被害人千譽租車公司、
    永豐租車公司行使，並因而詐得上開自小客車使用，自足生損害於林家正、千譽
    租車公司、永豐租車公司及監理機關對駕照管理之正確性，事證明確，被告此部
    份犯行，亦堪認定。
二、訊據被告固供承有於右揭時地前往被害人永豐租車公司，持上開變造之林家正駕
    駛執照，冒用林家正名義詐租上開車牌號碼ＤＣ－九四三五號自小客車，並在本
    票發票人欄填寫「林家正」姓名，以交付永豐公司作為擔保等事實，惟矢口否認
    有行使偽造有價證券之犯行，辯稱：伊向永豐租車公司租車時所簽發之本票，僅
    於發票人欄填寫姓名，其他發票日、到期日、金額均非伊所填寫，故該本票並未
    具備本票形式要件，與刑法之有價證券不同，並無偽造有價證券之犯行云云，惟
    查被告如何持變造之林家正駕駛執照而冒用林家正名義向被害人永豐租車公司詐
    租上開車牌號碼ＤＣ－九四三五號自小客車，並在已填載金額六十萬元之本票上
    ，填載發票日為八十九年五月十八日，並於發票人欄上偽簽林家正署押，而偽造
    林家正為發票人之本票，持以交付被害人永豐租車公司作為擔保等情，除據被害
    人永豐租車公司之員工戊○○指述綦詳外，並有該偽造之如附表二所示本票影本
    附卷可稽﹔而按票據法第一百二十條之規定，本票以記載其為本票之文字，一定
    之金額，無條件擔任支付，且有發票人及發票日為已足（參照最高法院八十一年
    度台上字第五八八四號判決），查被告在事先由永豐租車公司於打字填載金額六
    十萬元並載明無條件擔任支付之系爭本票上，填載發票日期，並在發票人欄偽簽
    林家正署押以為發票人，則系爭本票既已記載金額、發票日期及發票人，並載明
    無條件擔任支付，足認被告係同意以該本票金額作為租車之擔保，縱系爭本票上
    未載明到期日，亦不影響系爭本票之效力（依票據法第一百二十條規定視為見票
    即付），依上揭說明，被告顯已完成系爭本票之簽發，玆被告竟偽造林家正為系
    爭本票之發票人，並持以交付永豐租車公司擔保，其偽造有價證券之犯行，至堪
    認定，被告就此所辯，要屬卸責之詞，不足採信，事證明確，被告行使偽造有價
    證券犯行，亦堪認定。
三、訊據被告供承有於右揭時地持右揭被害人丙○○所有信用卡前往震旦行土城中央
    店，冒用被害人丙○○名義刷卡消費，並出示上開變造之林家正駕駛執照影本供
    該店店員查驗身分，而在信用卡簽帳單之持卡人簽名欄內偽簽「丙○○」署押，
    因而詐購價值二萬三千八百元之NOKIA8850型行動電話一具等事實，核與共犯蔡
    淑芬於警訊及偵審中供述如何冒用被害人丙○○名義刷卡消費購買價值二萬三千
    八百元之NOKIA8850型行動電話一具之情節相符，並據被害人丙○○及震旦航土
    城中央店之員工庚○○分別指述綦詳在卷，且依該店監視錄影帶所示，被告當時
    與蔡淑芬在該店櫃檯前洽購行動電話，此有經警自該監視錄影帶翻拍之照片四張
    中正店提出填寫「林家正」個人資料之客戶資料一紙附卷可稽（見偵字第一一九
    三四號偵查卷第四六頁至第四八頁），而依被害人丙○○於原審法院調查時所提
    出上揭信用卡消費明細及帳單（見原審卷第一六二頁）暨卷附信用卡一般交易帳
    單資料查詢表（見偵字第一一九三四號偵查卷第二九頁），亦均明載此筆消費金
    額，足認被告確有於右揭時地持上揭被害人丙○○之信用卡，冒用被害人丙○○
    名義刷卡消費，並在簽帳單上偽簽被害人丙○○署押，而詐購價值二萬三千八百
    元之NOKIA8850 型行動電話一具，並出示上開變造之林家正駕駛執照影本供該店
    店員查驗身分之事實（至證人庚○○於偵查時雖證稱該簽帳單上丙○○之署押係
    蔡淑芬所簽等語，而因該簽帳單未據扣案以供核對該筆跡，惟被告及蔡淑芬均供
    稱：當時在簽帳單上簽署「丙○○」姓名之人係丁○○等語（見偵字第一一九三
    四號偵查卷第八一頁、九三頁及原審卷第一七八頁），且當時係由被告冒用「林
    家正」名義留下客戶資料，是當時偽簽「丙○○」姓名者為被告丁○○無疑，附
    此敘明）﹔至被告雖矢口否認竊取上揭丙○○所有信用卡犯行，辯稱伊與丙○○
    潛入丙○○住處偷來的云云，惟查被害人丙○○所有裝有系爭信用卡之皮包於八
    十九年五月二十二日凌晨，遭人潛入住處竊取，並非遺失等情，業據被害人丙○
    ○於警訊及原審法院調查時指訴綦詳，且被告於警訊及偵查時亦供承系爭信用卡
    係伊潛入丙○○住處竊取而得等語（見同上偵字第一一九三四號偵查卷第八頁背
    面、第九頁背面、第六一頁），而蔡淑芬於警訊時亦供稱該丙○○之信用卡係丁
    ○○行竊的等語（見同上偵字第一一九三四號卷第十五頁），並有被害人丙○○
    出具之贓物認領保管單乙紙附卷可稽（見同上偵字第一一九三四號偵查卷第三一
    頁），是被告事後翻異前供否認竊取該信用卡，要屬推諉卸責之詞，殊無足採﹔
    被告持竊得之被害人丙○○所有信用卡，冒用被害人丙○○名義在簽帳單上偽簽
    被害人丙○○署押刷卡消費，偽造表示係由「丙○○」本人授權之人使用信用卡
    以簽帳單所示之金額購買並具領商品證明之私文書，持以行使，而詐購價值二萬
    三千八百元之NOKIA8850型行動電話一具，並行使上揭變造之林家正駕駛執照影
    本供店員查驗身分犯行，事證明確，均堪認定。
四、訊據被告供承有於右揭時地將被害人戊○○所有置放於其租用之車牌號碼ＤＣ－
    九四三五號自小客車內之國民
    人戊○○國民
    事實，並據告訴人戊○○指述綦詳在卷，且有變造之戊○○國民
    可稽，而依該貼有被告照片之戊○○國民
    之國民
    失國民
    戊○○影本換貼其照片後影印，被告既將其自己相片貼上後再影印，已使該變造
    後之國民
五、訊據被告矢口否認有附表三所示之竊盜犯行，辯稱附表三所示之證件是伊綽號「
    小黑」之朋友給伊的，而戶口名簿及存摺是看跳蚤雜誌購買而來，其他耳環、項
    鍊、化妝水等物是伊女朋友所有，公事包是伊所有的，伊亦不可能偷熊布偶等語
    ，惟查被害人林泓寬、辛○○、葉玉琳及乙○○等人分別有於附表三所示時間、
    地點遭人竊取渠等所有置放於自小客車內如附表三所示服務證等物品等情，業據
    被害人林泓寬、辛○○、乙○○及被害人林泓寬之妻己○○分別於警訊、偵查中
    及原審法院調查時供述綦詳在卷，並有被害人辛○○、乙○○及己○○分別出具
    之贓物領據各乙張在卷可稽，而被告於八十九年五月二十九日在桃園縣中壢市○
    ○街五十五號米蘭賓館一０一號室房間內為警查獲時，並扣得被害人林泓寬等人
    失竊之如附表三所示服務證等物及螺絲起子乙把，而被告於警訊時並即供承有於
    附表三所示時地，以螺絲起子撬開被害人所有之自小客車或打破玻璃竊取置於車
    內如附表三所示之財物等語（見八十九年偵字第八０九五號偵查卷八十九年五月
    二十九日警訊筆錄），於偵查時復供承以螺絲起子破壞林泓寬之車子竊取車內財
    物及偷取辛○○車內財物等語（同上偵字第八０九五號卷第六０頁背面及同上偵
    字第一一九三四號偵查卷第六０頁），嗣於原審法院調查時供承該公事包非伊所
    有等語（見原審卷第一二一頁），而查戶口名簿係登記
    特定身分之證明文件，被告與被害人辛○○既不相識，亦無何糾葛，被告又有何
    購買登載被害人辛○○一家
    的無非係供帳戶所有人存領款項之用，而其使用則必同時持有存摺及印章，被告
    又豈有僅購買他人存摺之理，又經警於被告自用小客車內查獲耳環、項鍊及化妝
    水等物，此等物品或係女性日常所用之物或係供佩帶裝飾所用，若係被告女友蔡
    淑芬所有，何以非由蔡淑芬持有，而竟任意放置於被告車內，且蔡淑芬亦始終未
    據供述該等耳環、項鍊及化妝水等物係屬其所有，至經警於被告車內起獲之公事
    包及熊布偶等物，被害人乙○○於警訊及原審法院調查時供述係置放於車中遭人
    行竊，且經警同時搜獲被害人乙○○所有之直銷資料卷宗夾二本，是該公事包及
    熊布偶顯非屬被告所有，被告上揭所辯，要屬推諉卸責之詞，亦無足採，被告此
    部份連續持兇器螺絲起子乙支，以撬開他人所有自小客車或破壞車窗玻璃之方式
    ，竊取被害人林泓寬等人財物之犯行，事證明確，亦堪認定。
六、查被告持以行竊所用之鐵製螺絲起子乙支，前端銳利，若持以行兇，客觀上足以
    傷害人之生命、身體、安全而具有危險性，應屬兇器無疑（參照最高法院七十九
    年度台上字第五二五三號判例）。核被告就右揭一、（一）所為，係犯刑法第三
    百三十七條之侵占遺失物罪、第二百十六條、第二百十二條之行使變造特種文書
    罪、第二百十六條、第二百十條之行使偽造私文書罪及第三百三十九條第一項之
    詐欺取財罪。就右揭一、（二）所為，係犯刑法第二百十六條、第二百十二條之
    行使變造特種文書罪、第二百十七條第一項之偽造署押罪。就右揭一、（三）所
    為，係犯刑法第二百十六條、第二百十二條之行使變造特種文書罪、第二百十六
    條、第二百十條之行使偽造私文書罪、第三百三十九條第一項之詐欺取財罪及第
    二百零一條第一項之偽造有價證券罪。就右揭一、（四）所為，係犯刑法第三百
    二十一條第一項第一款、第三款之攜帶兇器夜間侵入住宅加重竊盜罪、第二百十
    六條、第二百十二條之行使變造特種文書罪、第二百十六條、第二百十條之行使
    偽造私文書罪及第三百三十九條第一項之詐欺取財罪。就右揭一、（五）所為，
    係犯刑法第二百十二條之變造特種文書罪、第三百三十七條之侵占其他離本人所
    持有之物罪。就右揭一、（六）所為，係犯刑法第三百二十一條第一項第三款之
    攜帶兇器加重竊盜罪。至被告偽造林家正及丙○○之署押，均為偽造私文書之階
    段行為，而被告偽造私文書及變造特種文書後持以行使，其偽造私文書及變造特
    種文書之低度行為均應為其行使之高度行為所吸收，均不另論罪﹔而被告偽造有
    價證券後持以行使，其行使偽造有價證券之低度行為應為其偽造之高度行為所吸
    收，亦不另論罪﹔至被告於八十九年四月一日晚間十時二十五許，在國道一號高
    速公路北上三三三公里處，為警查獲時，為脫免刑責，冒用「林家正」之名義應
    訊，並於同日接續在警訊筆錄、通知書及偵查筆錄等文件上，偽簽「林家正」之
    署押及捺指印，被告就此偽造署押犯行，顯係基於同一行為犯意而接續為之，係
    屬接續犯。而被告就上揭一、（一）及（四）（攜帶兇器夜間侵入住宅竊盜部分
    除外）之犯行與蔡淑芬間，具有犯意聯絡及行為分擔，均為共同正犯。被告就上
    揭一、（一）所犯之侵占遺失物、行使變造特種文書、行使偽造私文書及詐欺取
    財等罪間，就上揭一、（二）)所犯之行使變造特種文書與偽造署押罪間，就右
    揭一、（三）所犯之行使變造特種文書、行使偽造私文書、詐欺取財及偽造有價
    證券等罪間，就右揭一、（四）所犯之攜帶兇器夜間侵入住宅加重竊盜、行使變
    造特種文書、行使偽造私文書與詐欺取財等罪間，就右揭一、（五）所犯之侵占
    其他離本人所持有之物與變造特種文書罪間，各互有方法結果之牽連犯關係，應
    分別從一重之行使偽造私文書罪、偽造署押罪、偽造有價證券罪、加重竊盜罪及
    變造特種文書罪處斷。而被告各先後多次行使變造特種文書、行使偽造私文書、
    詐欺取財及加重竊盜犯行，各時間緊接，手段相似，觸犯（基本）構成要件相同
    之罪名，顯均係基於概括犯意為之，均應依連續犯規定，論以一行使變造特種文
    書罪、一行使偽造私文書罪及一加重竊盜罪，並依法加重其刑。而被告所犯上揭
    連續行使變造特種文書、連續行使偽造私文書、偽造署押罪、連續詐欺取財罪、
    連續加重竊盜罪與偽造有價證券罪間，互有方法結果之牽連關係，為牽連犯，應
    從一重之偽造有價證券罪處斷。至公訴人雖未就被告所犯右揭一、（一）、（二
    ）及（四）之犯行提起公訴，惟此部分與公訴人起訴被告之犯罪事實而經論罪部
    分，具有牽連犯或連續犯關係，為裁判上一罪，本院自得併予審理。又被告所犯
    偽造有價證券罪與變造特種文書罪（變造戊○○國民
    行為互殊，罪名互異，應予分論併罰。而查被告變造被害人林家正之駕駛執照，
    其目的係為供向永豐租車公司租車時，供該公司辨識身分所用，故被告持變造之
    林家正之駕駛執照，冒用林家正名義在該公司「汽車租賃契約書」承租人欄上偽
    造林家正署押，並偽造林家正為發票人之如附表二所示之本票二紙，是被告變造
    林家正之駕駛執照並持以行使，此部份犯行與其因而所犯之行使偽造私文書及偽
    造有價證券罪間，具有方法、結果之牽連犯關係，應從一重之偽造有價證券罪處
    斷，公訴人認被告變造被害人林家正汽車駕駛執照之犯行與所犯之偽造有價證券
    罪，亦係犯意個別，行為互殊，應分論併罰，容有誤會，又被告變造林家正之駕
    駛執照之低度行為，已為其行使之高度行為所吸收，且被告係為供租車使用而變
    造林家正駕駛執照，與其因一時拾獲戊○○之國民
    機互異，難認係基於概括犯意而為，公訴人認就此應成立連續犯，亦有誤會，附
    此敘明。原審以被告上述犯行事證明確，予以論罪科刑，固非無見，惟查（一）
    刑法上之連續犯，係指基於概括犯意，連續數行為而犯同一之罪名為要件，若連
    續行為所成立之數個犯罪，其構成要件雖相同，惟非基於概括犯意為之，自不成
    立連續犯，查被告固有於八十九年二月一日凌晨五時許，在台北市○○區○○路
    及水源路口附近，持螺絲起子竊取被害人楊祥珮所有車牌號碼ＣＥ－六一八五號
    自小客車上之保險桿乙支、車牌乙面及音響乙台之事實（此部分犯行經台灣桃園
    地方法院檢察署檢察官於八十九年二月二十五日以八十九年度偵字第二二七八號
    提起公訴，現由台灣桃園地方法院以九十一年度易緝字第一二八號審理中），此
    與被告於附表三編號一所示於同年月二十六日所為之竊盜犯行，雖相距未久，然
    查被告於八十九年二月一日，係因其駕駛之自小客車前保險桿損壞，始一時起意
    竊取同型、同顏色車輛之保險桿換修，此與被告於同年月二十六日係竊取不具財
    產價值之服務證，其先後犯罪動機顯互異，況被告復一再否認有附表三所示之竊
    盜犯行，是堪認被告於八十九年二月一日所犯之竊盜犯行與附表三所示之竊盜犯
    行間，顯非基於概括犯意而為，應係各別起意而為，原審認被告就所犯附表三所
    示之竊盜犯行與上開台灣桃園地方法院檢察署八十九年偵字起訴被告於八十九年
    二月一日所犯之竊盜犯行間，係基於概括犯意為之，為連續犯，應為該起訴效力
    所及，並就被告所犯附表三之竊盜犯行諭知公訴不受理，尚有未洽﹔（二）被告
    竊取被害人丙○○之信用卡後持以冒刷消費，並於刷卡消費時出示變造之林家正
    駕駛執照影本供店員查驗身分用，及在信用卡簽帳單上偽簽丙○○署押，則被告
    就此所犯加重竊盜罪與因而所犯之行使變造特種文書罪、行使偽造私文書罪及詐
    欺取財罪間，顯具有方法結果之牽連犯關係，為裁判上一罪，原審認被告就此所
    犯之加重竊盜罪與其因而所犯之行使變造特種文書罪、行使偽造私文書罪及詐欺
    取材罪間，並無何裁判上一罪關係，而未併予審理，其論斷亦有未洽﹔（三）被
    告將被害人戊○○所有置放於其所承租之自小客車內之國民
    ，侵占入己，原審就此被告侵占事實未於犯罪事實內敘明，同有未洽﹔是被告上
    訴意旨否認有偽造有價證券及竊盜犯行，固無理由，惟原判決關於偽造有價證券
    、變造（戊○○）國民
    由本院予以撤銷改判，爰審酌被告之素行，犯罪之動機、目的、手段、次數，正
    值青壯年，不思正途賺取財物，竟攜帶兇器或利用夜間侵入有人居住之建築物或
    破壞他人車輛行竊，所竊得及詐得之財物，因而所致生之危害及犯罪後態度等一
    切情狀，分別量處如主文第二項所示之刑，並定期應執行之刑。
七、至被告在千譽公司「汽車出租約定切結書」上偽造之「林家正」署押四枚（含簽
    名二枚、指印二枚）、永豐租車公司「汽車租賃契約書」上偽造之「林家正」署
    押四枚（含簽名二枚、指印二枚）及震旦行土城中央店八十九年五月二十二日十
    七時二十分許、金額二萬三千八百元之簽帳單一式二份上，偽造之「丙○○」署
    押二枚，暨如附表一所示偽造之「林家正」署押十四枚（含簽名六枚及指印八枚
    ），均依刑法第二百十九條規定，宣告沒收。而查刑法第二百零五條雖經修正為
    ：「偽造、變造之有價證券、郵票、印花稅票、信用卡、金融卡、儲值卡或其他
    相類作為提款、簽帳、轉帳或支付工具之電磁紀錄物及前條之器械原料及電磁紀
    錄，不問屬於犯人與否，沒收之。」，並於九十年六月二十日公布，惟本件僅沒
    收之從刑規定有所更易，關於主刑部分，同法第二百零一條第一項並未修正，則
    沒收部分，不生比較問題，依從新之原則，應適用修正後之法律，故依修正後刑
    法第二百零五條宣告沒收，如附表二所示之本票一張，係偽造之有價證券，依刑
    法第二百零五條規定不問屬於犯人與否沒收之（含其上偽造之「林家正」署押）
    。至扣案變造之「戊○○之國民身證影本」一張及螺絲起子一支，係被告所有供
    犯本件犯罪所用之物，應依刑法第三十八條第一項第二款均宣告沒收。另未扣案
    之被告所有供其變造所用，貼於林家正汽車駕駛執照之照片一張及貼於戊○○國
    民
    證影本一併丟棄，業已滅失；又扣案之被告用以向千譽租車公司、永豐租車公司
    租車之「林家正汽車駕駛執照」影本二張，業已交付各該公司，已非被告所有，
    爰均不併予宣告沒收。
據上論斷，應依刑事訴訟法第三百六十九條第一項前段、第三百六十四條、第二百九
十九條第一項前段，刑法第二百零一條第一項、第二百十六條、第二百十條、第二百
十二條、第三百三十七條、第三百三十九條第一項、第三百二十一條第一項第一款、
第三款、第五十五條、第五十一條第五款、修正後第二百零五條、第二百十九條、第
三十八條第一項第二款，罰金罰緩提高標準條例第一條前段，判決如主文。
本案經檢察官施慶堂到庭執行職務。
中      華      民      國    九十二    年      五      月    二十九    日
                              臺灣高等法院刑事第三庭
                                  審判長法  官 張  連  財
                                        法  官 林  明  俊
                                        法  官 張  傳  栗
右正本證明與原本無異。
如不服本判決，應於收受送達後十日內向本院提出上訴書狀，其未敘述上訴之理由者並
得於提起上訴後十日內向本院補提理由書（均須按他造當事人之人數附繕本）。
                                        書記官  秦  慧  榮
中      華      民      國    九十二    年      五      月    二十九    日
附表一：被告冒用「林家正」名義應訊之署押及偽蓋指印
┌──┬─────────────────────────┬──────┐
│編號│偽造「林家正」之署押及偽蓋指印於其上之文書名稱數量│   備    註 │
├──┼─────────────────────────┼──────┤
│一  │內政部警政署國道公路警察局第五警察隊新市分隊之警訊│見台灣台南地│
│    │筆錄上偽造「林家正」之簽名三枚及指印六枚。        │方法院檢察署│
│    │                                                  │八十九年毒偵│
│    │                                                  │字第一０三三│
│    │                                                  │號卷第三頁至│
│    │                                                  │第六頁      │
├──┼─────────────────────────┼──────┤
│二  │國道公路警察局第五警察隊通知聯上偽造「林家正」之簽│見同右偵卷第│
│    │名及指印各一枚（通知親友聯）。                    │八頁        │
├──┼─────────────────────────┼──────┤
│三  │國道公路警察局第五警察隊逮捕告知通知聯偽造上「林家│見同右偵卷第│
│    │正」簽名及指印各一枚（警察機關存根聯）。          │九頁        │
├──┼─────────────────────────┼──────┤
│四  │八十九年四月二日台灣台南地方法院檢察署檢察官訊問筆│見同右偵卷第│
│    │錄上偽造「林家正」之簽名一枚。                    │十三頁      │
└──┴─────────────────────────┴──────┘
附表二：被告冒用「林家正」名義簽發之本票
┌──┬──────┬──────┬───────────┬──────┐
│編號│票據種類    │被偽造發票人│金額、發票日          │備        註│
│    │            │            │                      │            │
├──┼──────┼──────┼───────────┼──────┤
│一  │本票        │林家正      │新台幣六十萬元        │見台灣桃園地│
│    │            │            │八十九年五月十八日    │方法院檢察署│
│    │            │            │                      │八十九年偵字│
│    │            │            │                      │第八０九五號│
│    │            │            │                      │卷第四三頁背│
│    │            │            │                      │面          │
└──┴──────┴──────┴───────────┴──────┘
附表三：被告竊盜部分
┌────┬─────┬──────────┬───────┬─────┐
│犯罪時間│ 犯罪地點 │竊取之物品          │犯罪工具及手法│被害人    │
├────┼─────┼──────────┼───────┼─────┤
│八十九年│台北縣烏來│台北縣救難協會服務證│使用起子一支撬│林泓寬    │
│二月二十│鄉娜魯灣溫│一張、台北縣兵役協會│開ＨＡ｜九五五│          │
│六日三時│泉旅館停車│五股分會服務證一張  │一號自小客車  │          │
│許      │場        │                    │              │          │
├────┼─────┼──────────┼───────┼─────┤
│八十九年│台北縣三峽│辛○○戶口名簿一本、│使用起子一支敲│辛○○    │
│三月二十│鎮○○路一│葉玉琳彰化銀行存摺一│破ＲＺ｜四一六│葉玉琳    │
│五日三時│之九號旁空│本、金耳環一對、項鍊│二號自小客車後│          │
│許      │地        │墜子二個、金項鍊一條│窗玻璃        │          │
├────┼─────┼──────────┼───────┼─────┤
│八十九年│桃園縣楊梅│公事包一個、熊布偶二│使用起子一支敲│乙○○    │
│五月二十│鎮○○○路│隻、化妝水一瓶      │破Ｚ五｜六一四│          │
│七日二時│麥當勞對面│                    │二號自小客車車│          │
│許      │          │                    │窗玻璃        │          │
└────┴─────┴──────────┴───────┴─────┘
附錄法條：
刑法第二百零一條
意圖供行使之用，而偽造、變造公債票、公司股票或其他有價證券者，處三年以上十
年以下有期徒刑，得併科三千元以下罰金。
行使偽造、變造之公債票、公司股票或其他有價證券，或意圖供行使之用，而收集或
交付於人者，處一年以上七年以下有期徒刑，得併科三千元以下罰金。
刑法第二百十六條
行使第二百十條至第二百十五條之文書者，依偽造、變造文書或登載不實事項或使登
載不實事項之規定處斷。
刑法第二百十條
偽造、變造私文書，足以生損害於公眾或他人者，處五年以下有期徒刑。
刑法第二百十二條
偽造、變造護照、旅券、免許證、特許證及關於品行、能力服務或其他相類之證書、
介紹書，足以生損害於公眾或他人者，處一年以下有期徒刑、拘役或三百元以下罰金
。
刑法第三百三十七條
意圖為自己或第三人不法之所有，而侵占遺失物、漂流物或其他離本人所持有之物者
，處五百元以下罰金。
刑法第三百三十九條
意圖為自己或第三人不法之所有，以詐術使人將本人或第三人之物交付者，處五年以
下有期徒刑、拘役或科或併科一千元以下罰金。
以前項方法得財產上不法之利益或使第三人得之者，亦同。
前二項之未遂犯罰之。
刑法第三百二十一條第一項
犯竊盜罪而有左列情形之一者，處六月以上、五年以下有期徒刑：
一  於夜間侵入住宅或有人居住之建築物、船艦或隱匿其內而犯之者。
二  毀越門扇、牆垣或其他安全設備而犯之者。
三  攜帶兇器而犯之者。
四  結夥三人以上而犯之者。
五  乘火災、水災或其他災害之際而犯之者。
六  在車站或埠頭而犯之者。


司法院資訊處製作；財團法人民間司法改革基金會備份。
